臺灣臺北地方法院交通事件裁定　　　　　　　　　　九十三年度交聲更字第三八號
　　　原處分機關　交通部公路總局台北區監理所板橋監理站
　　　異　議　人
　　　即受處分人　甲○○
右列異議人即受處分人因違反道路交通管理處罰條例案件，對於交通部公路總局台北
區監理所板橋監理站中華民國九十三年六月十七日所為之處分（原處分案號：板監違
字第裁四一─Ｃ00000000號）聲明異議，本院於中華民國九十三年八月二十
三日以九十三年度交聲字第五九四號裁定異議駁回，異議人不服提起抗告，經臺灣高
等法院於中華民國九十三年九月二十三日以九十三年度交抗字第六八八號裁定撤銷發
回本院更為裁定，本院裁定如左：
    主    文
原處分撤銷。
甲○○不罰。
    理    由
一、原處分意旨以：「：：異議人即受處分人甲○○於九十三年三月十七日十六時五
    十七分因其所有ＡＬＹ─七九九號重型機車，於台北縣中和市○○路一六六號前
    經台北縣警察局中和分局以第Ｃ00000000號違反道路交通管理事通知單
    逕行舉發違反道路交通管理處罰條例第五十六條第一項第一款『在禁止臨時停車
    處所停車』違規，案移本站：：本案異議人曾於九十三年四月十六日提出申訴，
    經舉發單位查明於九十三年五月十三以中警申字第○九三九一○二八五三號函覆
    違規屬實，經現場查看原有機車停車格已經塗銷，員警依法拍照舉發尚無違誤：
    ：本站遂以板監違字第裁四一─Ｃ00000000號裁決書裁決：：」等語。
    而異議人聲明異議意旨以：「：：聲明人（甲○○）於九十三年四月二十三日向
    台北區監理所板橋監理站提出申訴：：於九十三年五月十八日接奉台北縣警察局
    中和分局回覆之中警申字第○九三○○一九九二三號函，指稱中和市○○路一六
    六號前人行道之停車格非行政單位所繪製，後於同年五月二十六日接奉板橋監理
    站之書函：：說明違規屬實需依規定繳交罰鍰，來函中隻字未提若不服可提出聲
    明異議狀，更未開立裁決書，明顯行政疏失：：聲明人所停放之處所是於華中橋
    引道施工時，塗銷中和市○○路一六六號前柏油路上之停車格，同時在人行道上
    繪製之停車格，中和分局卻以非行政單位所繪製之停車格，指稱聲明人違規屬實
    。法律應為保障人民之權益而設立，聲明人是因信其人行道上所繪製之停車格屬
    合法停車格而停車且停車格上並未註明繪製單位無以辨別其合法性，今以停車格
    不合法開立罰單，實違反法律之誠信原則，剝奪人民權益，聲明人特此陳明：：
    提出聲明異議：：並撤銷原處分：：」等語。
二、按法院受理交通事件，準用刑事訴訟法之規定，道路交通管理處罰條例第八十九
    前段定有明文；次按刑事訴訟法第一百五十四條第二項、第三百零一條第一項分
    別明定犯罪事實應依證據認定之，無證據不得認定犯罪事實，又不能證明被告犯
    罪者，法院應諭知無罪之判決，再認定犯罪事實所憑之證據，雖不以直接證據為
    限，間接證據亦包括在內，然而無論直接或間接證據，其為訴訟上之證明，須於
    通常一般之人均不致有所懷疑，而得確信其為真實之程度者，始得據為有罪之認
    定，倘其證明尚未達到此一程度，而有合理之懷疑存在以致事實審法院無從取得
    有罪之確信時，即應由法院為諭知被告無罪之判決（最高法院七十六年台上字第
    四九八六號刑事判例意旨參照），亦即刑事訴訟法上法院認定事實之最重要原則
    「認定被告有罪，就該有罪事實不能有任何之合理懷疑存在」，於法院審理行為
    人違反道路交通管理處罰條例案件時亦有其適用，易言之，法院於審理行為人違
    反道路交通管理處罰條例案件，當踐行完畢調查證據之程序後，為事實之認定時
    ，如就原處分機關所認定之行為人違規之事實仍有合理之訴訟上懷疑，而無法百
    分之百地確信行為人確有該當於道路交通管理處罰條例各該處罰條文之構成要件
    事實時，即應依訴訟法上之「待證事實倘有懷疑，則從被告之利益作解釋」之證
    據法則，作對受處分人有利之認定。
三、經查：
（一）依據道路交通管理處罰例第三條第三款規定：「人行道：指為專供行人通行之
      騎樓、走廊，及劃設供行人行走之地面道路，與人行天橋及人行地下道。」，
      而人行道、行人穿道、快車道等處，不得臨時停車，又汽車駕駛人，在禁止臨
      時停車處所停車者，處新台幣六百元以上一千二百元以下罰鍰，道路交通安全
      規則第一百十一條第一款及道路交通管處罰條例第五十六條第一項第一款分別
      定有明文。
（二）ＡＬＹ─七九九號重機車係異議人甲○○所有，平時由異議人甲○○之女楊惠
      婷使用騎乘，而台北縣警察局交通隊值勤員警拍照採證而逕行舉發ＡＬＴ─七
      九九號重型機車於九十三年三月十七日下午四時五十七分許停放在台北縣橋和
      路中和市○○路一六六號前之紅磚人行道上一節，有台北縣警察局北縣警交字
      第Ｃ0000000號舉發違反道路交通管理事件通知單及採證照片各一紙在
      卷足稽，異議人甲○○及證人楊惠婷均供承ＡＬＹ─七九九號重機車有停放在
      上址紅磚人行道之事實不諱，證人楊惠婷並表示「：：（ＡＬＹ─七九九號機
      車是何人騎用？）平常是我在使用的：：（是否有將上機車停放在中和市○○
      路一六六號前紅磚道上？）是的，我家住附近，平時就將機車停在那附近：：
      」（九十三年十一月九日本院調查）等，惟異議人甲○○及證人楊惠婷於九十
      三年十一月九日本院調查時均稱「：：停車位以前是有的，施工單位是否是他
      們畫的我們不知道，或者是警察單位畫的我們是不知情：：確實有停車格，為
      什麼不能停而要受罰：：」（甲○○）、「：：我家住附近，平時就將機車停
      在那附近，因為那紅磚道左右都有停車格，我不是固定停在那個置：：那部機
      車（車牌號碼ＡＬＹ─七九九號重型機車）被開罰單之後，我於九十三年六月
      十三日到現場拍照寄送監理站申訴，當時現場的停車格是舊的。九十三年十一
      月間我又去現場拍照，原來舊的大停車格已經塗銷，重新繪製新的停車格，是
      數個小的停車格：：」（楊惠婷），並提出現場照片光碟一片為證，經本院當
      庭勘驗光碟內容，ＡＬＹ─七九九號重型機車經取締違規停車之現場紅磚道上
      有白線繪製之停車格，而證人即受理異議人甲○○申訴案件之台北縣警察局中
      和分局警員趙聖德於九十三年十一月九日本院調查時亦證述「：：橋和路上的
      確有機車停車格，繪製時間我不清楚，就我所知機車停車格已經有很長一段時
      間，至於橋和路一六六號前到橋和路一六○號前之人行道上之機車停車格是於
      九十三年六月一日辦理會勘，六月二十九日辦理繪完畢，馬路上的機車停車格
      是在之前就有了：：橋和路上原來的機車停車格是因為華中橋通車，據我電話
      詢問相關單位，華中橋通車後怕路旁如果畫有停車格有機車停放時會影響橋下
      來的通車安全：：據我那時到現場看的結果，可能是施工單位將柏油路面的停
      車格刨除後，為了讓機車騎士能夠停放，自行在人行道上繪製機車停車格，並
      不是交通主管機關會勘後繪製的：：我到現場勘驗，楊先生所停放的地點是有
      格子的，但是不是很明顯：：」，且稱「：：異議人九十三年六月十三日拍攝
      之現場照片所示與我到現場查看的情形一樣，事後現場重新繪製停車格我沒有
      去看，不曉得現狀如何：：」等語，與異議人甲○○及證人楊惠婷所述ＡＬＹ
      ─七九九號重型機車停放之現場紅磚人行道上有白線繪製之停車格之情形相符
      ，並提出台北縣政府九十一年六月十一日北府路停字第○九三○四二九○六六
      號函及附件會勘紀錄一份、台北縣中和市公所九十三年六月十八北縣中養字第
      ○九三○○二九三九四號函、九十三年十月二十七日北縣中養字第○九三○○
      五四二七九號函影本為證，此外依據台北縣警察局交通隊逕行舉發所附之採證
      照片所示，ＡＬＹ─七九九號重型機車右側紅磚道確有疑似停車格之白線，益
      徵異議人甲○○及證人楊惠婷前揭所述現場紅磚人行道上有白線繪製之人行道
      之詞可採；如前所述，前揭取締路段之道路旁原有白線繪製之機車停車格，於
      華中橋引道施工期間，該道路繪有機車停車格之柏油路面經刨除掉，同路段之
      紅磚道上則出現白線繪製之機車停車格，從而一般民眾認係道路交通主管機關
      因馬路施工將繪有停車格之路面刨除，遂在同路段之紅磚道上繪製停車格以為
      替代，與常理尚無相悖，實難苛責一般民眾知曉該停車格是道路交通主管機關
      所繪製或現場施工單位繪製，是知異議人甲○○及證人楊惠婷主觀上認係將機
      車停放在該紅磚道上有道路交通主管機關繪製之白線停車格內，即屬欠缺在禁
      止臨時停車處所─人行道停車之故意，且亦難謂有何過咎之處。查處罰交通違
      規行為之目的，旨在藉此促使各用路人能遵守交通規則以定其行止，俾確保交
      通安全，職是，既為促使遵循規範，則當以行為人具有遵守之可能性為之前提
      ，易詞以言，即須行為人具有遵守之可能性而怠於遵守，其處罰方合乎目的性
      及具正當性，準此以解，則必以行為人對於違規之情形具有可歸責事由，即故
      意或過失為要，據此，證人楊惠婷既非因本身之故意或過失致不知該路段紅磚
      道上之白線停車格非交通主管機關所繪製，異議人甲○○更無何可歸責之事由
      ，此外，本院復查無其他積極證據足認證人楊惠婷明知該路段之紅磚道上之停
      車格係施工單位自行繪製，猶將機車停在該紅磚道上，則依前揭訴訟法上之待
      證事實「倘有懷疑，則從被告之利益作解釋」之證據法則，自應為對異議人甲
      ○○有利之認定，認異議人甲○○及證人楊惠婷所為上開辯解為可採。則證人
      楊惠婷將機車停在該白色停車格內，自不容執此對機車所有人即異議人甲○○
      裁罰。乃原處分機關未審酌及此，對無故意、過失之行為裁罰，顯有未洽，異
      議人甲○○聲明異議，指摘原處分不當有理由，自應由本院將原處分撤銷，並
      諭知異議人甲○○不罰。
據上論斷，依道路交通管理處罰條例第八十七條第二項、道路交通案件處理辦法第二
十條前段，裁定如主文。
中　　華　　民　　國　   九十三   　年　   　十二   　月　 　二十七 　　日
                                  臺灣臺北地方法院交通法庭
                                         法  官  林婷立
右正本證明與原本無異。
如不服本裁定，應於裁定送達後五日內向本院提出抗告狀。
                                         書記官  葉志昭
中　　華　　民　　國　   九十四   　年　　    一　    月　　   三     　日
